臺灣高等法院民事裁定　　　　　　　　　94年度再抗字第58號
聲　請　人　甲○○
上列聲請人聲請迴避事件，對於中華民國94年7月11日本院94年
度抗字第1426號確定裁定，聲請再審，本院裁定如下：
    主  文
聲請駁回。
聲請費用由聲請人負擔。
    理  由
一、聲請人聲請再審意旨略以：(一)聲請人聲請楊麗秋、邱景芬法
    官迴避之聲請狀與93年聲再字第 6號再審聲請狀，係同時提
    出，並向收件人員表明，原確定裁定認原法院誤認聲請人係
    聲請上開二名法官迴避該院93年度聲再字第 3號事件之裁判
    ，不符常理。(二)聲請人發現未經斟酌之「迴避證１」、「迴
    避證２」及「迴避證３」證據，由「迴避證１」「迴避證２
    」足證楊麗秋審判長及邱景芬法官受反動政治力之影響，而
    作出不公正的裁判，而「迴避證３」係楊麗秋法官於民國94
    年1月3日之簽文，可證其已知悉被聲請迴避，故原法院93年
    聲再字第 6號合議庭不可能不知有迴避之聲請，原法院院93
    年聲字第 441號合議庭亦不可能誤認聲請人係聲請上開二法
    官迴避該院93年度聲再字第 3號訴訟事件之裁判，如經斟酌
    可受較有利之裁判。爰依民事裁定有民事訴訟法第 507條、
    第496條第1項第13款規定聲請再審，並聲明：(一)原裁定廢棄
    。(二)請求楊麗秋法官和邱景芬法官迴避93年度聲再字第 6號
    案件及日後有關再審聲請人之訴訟事件之職務。
二、按對於確定裁定聲請再審，依民事訴訟法第 507條準用同法
    第501條第1項第 4款之規定，必須於訴狀中表明再審理由，
    其必備之程式，始無欠缺，否則即屬不合法，毋庸命其補正
    ，依民事訴訟法第507條準用同法第502條第 1項之規定，得
    逕以裁定駁回之。茲所謂表明再審理由，必須指明原確定裁
    定有如何合於法定再審事由之具體情事，始為相當（最高法
    院70年臺再字第35號、61年臺再字第137號判例參照） 。本
    件聲請人泛言其於臺灣宜蘭地方法院提出再審聲請狀時，已
    向收件人員表明，原確定裁定認原法院誤認聲請人係聲請上
    開二名法官迴避該院93年度聲再字第 3號事件之裁判，不符
    常理云云，未具體指明此部分原確定裁定有如何合於再審事
    由，依上說明，自非可取。
三、又按民事訴訟法第496條第1項第13款所謂當事人發見未經斟
    酌之證物或得使用該證物者，係指在前訴訟程序不知有該證
    物，現始知之，或雖知有此而不能使用，現始得使用者而言
    ，若其證據在前訴訟程序中業已提出，經法院審核不予採取
    者，自不得據為再審之理由。最高法院32年上字第1247號判
    例、93台聲 358號裁定意旨參照。本件聲請人據以聲請再審
    之「迴避證１」為原法院93年度聲再字第 6號裁定及聲請人
    於上所加註，認原確定裁定理由之基礎錯誤及法官認定有問
    題之意見。「迴避證２」為原法院91年度簡上字第40號判決
    及聲請人於上所加註對於法院取捨證據認定事實之意見，均
    非民事訴訟法第496條第1項13款所定發見未經斟酌之證物，
    聲請人以此主張原確定裁定有民事訴訟法第496條第1項第13
    款之再審事由，要無足取。
四、另按當事人得以發見未經斟酌之證物或得使用該證物而以再
    審對於確定終局判決聲明不服者，以如經斟酌可受較有利益
    之裁判者為限，民事訴訟法第496條第1項第13款定有明文。
    查楊麗秋法官因經聲請人聲請迴避，而於94年1月3日簽請將
    該聲請法官迴避事件，改由林美治法官擔任審判長，為依其
    職權所為正當之處置，且楊麗秋法官除93年聲再字第 6號外
    尚尚受理聲請人所提另件93年度聲再字第 3號回復名譽訴訟
    事件，是尚難以該簽呈而認原法院93年聲再字第 6號合議庭
    已知有迴避之聲請。況法官迴避之制度，旨在避免法官因對
    於訴訟標的有特別利害關係，或與當事人之一造有密切之交
    誼或嫌怨，致影響審判之公平，惟訴訟事件一經法院作成終
    局裁判即告終結，終結後即已無影響審判公平情事發生之可
    能。故當事人依民事訴訟法第33條規定聲請法官迴避者，以
    該訴訟案件已分案由所聲請迴避之法官審理，且尚未終結為
    前提，苟案件業經裁判終結，依上說明，即已無再聲請承辦
    法官迴避之可言。本件原法院93年度聲再字第 6號再審事件
    ，業經裁定終結，有裁定書影本在卷可稽，則聲請人所為法
    官迴避之聲請，本已無從准許。聲請人所提楊麗秋法官之簽
    文，縱經斟酌，亦不能受較有利益之裁判，則依民事訴訟法
    第496條第1項第13款但書規定，自難認原確定裁判有民事訴
    訟法第496條第1項第13款所定之再審事由。
五、綜上，原確定裁定並無民事訴訟法第496條第1項第13款之事
    由，聲請人聲請再審，為無理由，應予駁回。
六、依民事訴訟法第九十五條、第七十八條，裁定如主文。
中　　華　　民　　國　　94　　年　　9 　　月　　30　　日
                  民事第三庭    審判長法  官  林敬修
                                      法  官  藍文祥
                                      法  官  張靜女
正本係照原本作成。
不得抗告。
中　　華　　民　　國　　94　　年　　9 　　月　　30　　日
                                      書記官   廖麗蓮
